【裁判字號】    95,訴,1257
【裁判日期】    951031
【裁判案由】    毒品危害防制條例
【裁判全文】
臺灣彰化地方法院刑事判決              95年度訴字第1257號
公  訴  人  臺灣彰化地方法院檢察署檢察官
被      告  甲○○
上列被告因違反毒品危害防制條例案件，經檢察官提起公訴（95
年度毒偵字第2491、2620號），及移送併辦（95年度毒偵字第
3803號），於本院準備程序中，被告就被訴事實為有罪之陳述，
經裁定改行簡式審判程序，本院判決如下：
    主  文
甲○○施用第一級毒品，處有期徒刑拾月。又連續施用第二級毒
品，處有期徒刑柒月。應執行有期徒刑壹年月。
    犯罪事實及理由
一、甲○○前因施用毒品案件，經本院裁定送觀察、勒戒後，認
    無繼續施用毒品之傾向，於民國90年2 月8 日執行完畢釋放
    ，並由臺灣彰化地方法院檢察署檢察官以90年度毒偵字第
    358 號為不起訴處分確定。復因施用第一、二級毒品案件，
    經本院於93年8 月18日，以93年度訴字第832 號判處有期徒
    刑7 月、4 月，並定應執行刑為有期徒刑10月確定；又因施
    用毒品案件，經本院於94年2 月17日，以94年訴字第93號判
    處有期徒刑8 月、5 月，並定應執行刑為有期徒刑1 年確定
    ，前揭二案經接續執行，甫於95年1 月10日假釋付保護管束
    出監，現仍在保護管束中。詎其仍未戒除毒癮，復因施用第
    一級毒品海洛因成癮，而基於反覆持續施用第一級毒品之犯
    意，自95年5 月11日起至95年8 月9 日止，在其彰化縣花壇
    鄉○○街47巷22號住處等地，以約2 至3 日施用1 次之頻率
    ，將海洛因摻入香菸中再點燃吸食之方式，施用第一級毒品
    海洛因多次。另基於施用第二級毒品甲基安非他命之概括犯
    意，於95年5 月9 日及95年5 月29日，在前揭住處，以將甲
    基安非他命置於玻璃吸食器中再以火燒烤產生煙霧後吸食之
    方式，連續施用第二級毒品甲基安非他命2 次。嗣於：(一)95
    年5 月11日16時10分許，在彰化縣花壇鄉○○村○○街12巷
    14號，為警查獲，經採集其尿液送驗，結果呈嗎啡及安非他
    命類陽性反應；(二)95年6 月1 日因係受保護管束人，而至臺
    灣彰化地方法院檢察署接受採尿檢驗，結果呈安非他命類陽
    性反應；(三)95年8 月11日19時許，在彰化縣花壇鄉○○村○
    ○街與溪南街口，為警查獲，經採集其尿液送驗，結果呈嗎
    啡陽性反應，始查悉上情。
二、按除被告所犯為死刑、無期徒刑、最輕本刑為3年以上有期
    徒刑之罪或高等法院管轄第1審案件者外，於前條第1項程序
    進行中，被告先就被訴事實為有罪之陳述時，審判長得告知
    被告簡式審判程序之旨，並聽取當事人、代理人、辯護人及
    輔佐人之意見後，裁定進行簡式審判程序；除簡式審判程序
    及簡易程序案件外，第1審應行合議審判，刑事訴訟法第273
    條之1 第1 項、第284 條之1 分別定有明文。本件被告甲○
    ○所涉係死刑、無期徒刑、最輕本刑為3 年以上有期徒刑之
    罪或高等法院管轄第1 審案件以外之罪，並於本院行準備程
    序時就被訴事實為有罪之陳述，本院合議庭依前揭規定，經
    評議結果，裁定改由受命法官獨任行簡式審判程序。
三、上開事實，業據被告甲○○於本院審理時坦承不諱，且被告
    獲案後，經警採集其尿液送驗結果，分別呈嗎啡及安非他命
    類陽性反應（95年5 月9 日採尿）、安非他命類陽性反應（
    95年6 月1 日採尿）、嗎啡陽性反應（95年8 月11日採尿）
    ，亦有詮昕科技股份有限公司濫用藥物尿液檢驗報告書3 紙
    附卷可稽，足徵被告之自白確與事實相符，本件事證明確，
    被告犯行應堪認定。
四、論罪科刑：
  (一)施用第一級毒品部分：
    1.查刑法已於94年2 月2 日修正公布，刪除刑法第56條關於
      連續犯之規定，且自95年7 月1 日起施行。(1)按刪除連續
      犯規定之修正理由已有「至連續犯之規定廢除後，對於部
      分習慣犯，例如竊盜、吸毒等犯罪，是否會因適用數罪併
      罰而使刑罰過重產生不合理之現象一節，在實務運用上應
      可參考德、日等國之經驗，委由學界及實務以補充解釋之
      方式，發展接續犯之概念，對於合乎接續犯或包括的一罪
      之情形，認為構成單一之犯罪，以限縮數罪併罰之範圍，
      用以解決上述問題」之說明。(2)且按刑事法若干犯罪行為
      態樣，本質上原具有反覆、延續實行之特徵，立法時既予
      特別歸類，定為犯罪構成要件之行為要素，則行為人基於
      概括之犯意，在密切接近之一定時、地持續實行之複次行
      為，倘依社會通念，於客觀上認為符合一個反覆、延續性
      之行為觀念者，於刑法評價上，即應僅成立一罪。學理上
      所稱「集合犯」之職業性、營業性或收集性等具有重複特
      質之犯罪均屬之，例如經營、從事業務、收集、販賣、製
      造、散布等行為概念者是，亦有最高法院95年度台上字第
      1079號判決意旨可資參照。(3)而毒品因有高度之成癮性及
      濫用性，施用毒品之行為本身，顯然具有反覆性及延續性
      之特徵，如將「持續多次施用毒品行為」評價為數罪，恐
      與刑罰過度評價禁止原則相悖。基此，本院認被告持續多
      次施用第一級毒品海洛因行為應僅成立「集合犯」之實質
      一罪，且施用毒品既屬集合犯之習慣犯的性質，被告雖於
      刑法修正前、後各有多次施用毒品行為，本院仍僅論以一
      罪（均屬集合犯之實質一罪）。
    2.是被告此部分之施用毒品犯行，係犯毒品危害防制條例第
      10 條 第1 項之施用第一級毒品罪。被告持有第一級毒品
      之低度行為，應為其施用第一級毒品之高度行為吸收，不
      另論罪。又被告自95年5 月12日起至95年8 月9 日止，所
      犯之施用第一級毒品海洛因之事實雖未據起訴，然該部分
      與公訴人起訴之犯罪事實，具有集合犯之實質一罪關係，
      應為起訴效力所及，本院自應併予審究。
  (二)施用第二級毒品部分：
    1.我國刑法於94年2 月2 日修正公布，95年7 月1 日施行後
      ，依最高法院95年度第8 次刑事庭會議決議內容，有關新
      舊法之適用原則如下：
    (1)新法第2 條第1 項之規定，係規範行為後法律變更所生新
      舊法律比較適用之準據法，於新法施行後，應適用新法第
      2 條第1 項之規定，為「從舊從輕」之比較。
    (2)基於罪刑法定原則及法律不溯及既往原則，行為之處罰，
      以行為時之法律有明文規定者為限，必行為時與行為後之
      法律均有處罰之規定，始有新法第2 條第1 項之適用。
    (3)比較時應就罪刑有關之共犯、未遂犯、想像競合犯、牽連
      犯、連續犯、結合犯，以及累犯加重、自首減輕暨其他法
      定加減原因（如身分加減）與加減例等一切情形，綜其全
      部罪刑之結果而為比較。
    2.本件被告為施用第二級毒品甲基安非他命之行為後，刑法
      關於連續犯部分有修正，經本院為如附表所示之比較後，
      認本件依刑法第2 條第1 項前段，就連續犯部分適用，應
      依舊法適用。核被告此部分所為，係犯毒品危害防制條例
      第10條第2 項之施用第二級毒品罪。被告持有第二級毒品
      之低度行為，應為其施用第二級毒品之高度行為吸收，不
      另論罪。又被告所犯2 次施用第二級毒品之犯行，時間緊
      接，且觸犯基本構成要件相同之罪名，顯係基於概括犯意
      為之，應依修正前刑法第56條連續犯之規定，論以一罪，
      並加重其刑。
  (三)另被告所犯前揭施用第一級、第二級毒品2 罪間，犯意各別
    ，罪名互異，應予分論併罰之。爰審酌被告有多項毒品前科
    紀錄，素行不佳，及其施用毒品之動機、目的、方法、不知
    珍惜身體，所生危害，暨犯後坦承犯行之態度等一切情狀，
    分別量處如主文所示之刑。又依前揭最高法院95年度第8 次
    刑事庭會議決議內容，修正後刑法（新法）第51條第5 款提
    高多數有期徒刑合併應執行之刑不得逾30年，新法施行後，
    應依新法第2 條第1 項之規定，適用最有利於行為人之法律
    ；裁判確定前犯數罪，其中一罪在新法施行前者，亦同。是
    以修正後刑法第51條第5 款將數罪併罰之有期徒刑，合併應
    執行刑期最高度提高為30年，顯較修正前規定20年不利於被
    告，故本件應適用修正前刑法第51條第5 款之規定，定其應
    執行刑。
五、至臺灣彰化地方法院檢察署95年度毒偵字第3533號併辦意旨
    雖認被告於95年8 月16日13時55分許為警查獲，而有施用第
    一級毒品海洛因之犯行，與上揭公訴人起訴經本院論罪之施
    用海洛因犯行，為包括一罪關係，因而移送本院併案審理。
    惟被告供稱其於95年8 月16日查獲該次，並未施用海洛因等
    語（參本院審判筆錄），且被告於95年8 月16日獲後案，為
    警採集尿液送驗，結果並無毒品反應，此有卷附詮昕科技股
    份有限公司濫用藥物尿液檢驗報告書1 紙可參，尚乏積極證
    據足認被告於95年8 月16日查獲前3 日內有何施用毒品海洛
    因之行為，是尚難認被告此部分與上開論罪科刑之犯行有何
    實質上或裁判上一罪關係，本院無從逕予併案審理，應退由
    原移送併案機關另為適法之處理，附此敘明。
六、應依刑事訴訟法第273條之1第1項、第299條第1項前段、第
    310條之2、第454條第1項，毒品危害防制條例第10條第1項
    、第2 項，刑法第11條前段、第2 條第1 項前段，修正前刑
    法第56條、第51條第5 款，判決如主文。
本案經檢察官張尹敏到庭執行職務。
中    華    民    國    95    年    10    月    31    日
                  刑事第二庭          法  官    郭麗萍
以上正本證明與原本無異。
如不服本判決，應於判決送達後10日內向本院提出上訴狀 (須附
繕本)。
中    華    民    國    95    年    11    月    1     日
                                      書記官    張子涵
附錄本案論罪科刑法條全文：
毒品危害防制條例第10條
施用第一級毒品者，處 6 月以上 5 年以下有期徒刑。
施用第二級毒品者，處 3 年以下有期徒刑。
附表：
┌──┬─────┬─────────────────────────┐
│編號│修正事項  │  以各別修正事項討論新、舊法之比較適用            │
├──┼─────┼─────────────────────────┤
│ 一 │連續犯    │被告行為後（施用第二級毒品部分），刑法第56條連續犯│
│    │          │之規定，業經刪除。而修正前刑法第56條有關連續犯之規│
│    │          │定，係將反覆實施之同類複數犯罪行為論以一罪，並得加│
│    │          │重其刑至2 分之1 ，茲修正後刑法已刪除連續犯之規定，│
│    │          │在實務上將視各種具體犯罪類型，對於反覆實施之同類複│
│    │          │數犯罪行為，或評價為一罪，或評價為併罰之數罪。本件│
│    │          │被告施用第二級毒品部分所為，倘依修正後之規定，係應│
│    │          │評價為數罪而予以分論併罰，顯較為不利於被告。      │
├──┴─────┴─────────────────────────┤
│總結：綜合前開結果，就被告施用第二級毒品部分，仍應適用舊法之規定。  │
└──────────────────────────────────┘


司法院資訊處製作；財團法人民間司法改革基金會備份。
